臺灣臺南地方法院民事判決　　　　　　 92年度簡上字第143號
上　訴　人　甲○○
訴訟代理人　王家鈺律師
被上訴人　　乙○○
訴訟代理人　曾柏暠律師
上列當事人間因請求確認本票債權不存在事件，上訴人對於民國
92年8月21日本院臺南簡易庭92年度南簡字第765號第一審判決提
起上訴，經本院於民國94年11月29日言詞辯論終結，判決如下：
    主  文
原判決關於確認上訴人所持有如附表所示編號一本票在新台幣陸
萬零壹佰元範圍內之本票債權不存在，及命上訴人應返還如附表
所示編號一本票，暨訴訟費用之裁判均廢棄。
上開廢棄部分，被上訴人在第一審之訴駁回。
其餘上訴駁回。
第一、二審訴訟費用由上訴人負擔五分之四，其餘由被上訴人負
擔。
    事  實
甲、上訴人方面：
一、聲明：求為判決：
（一）原判決廢棄。
（二）上開廢棄部分，被上訴人在第一審之訴駁回。
（三）第一、二審訴訟費用由被上訴人負擔。
二、陳述：除與原判決記載相同者，茲引用之外，補稱：
（一）本案原審判決上訴人敗訴之理由純屬臆測且與事實不符，
      茲分述如下：
  １、兩造為消費借貸之初，即因屬短期借款而未約定利息，此
      一事實有被上訴人自認之借據附卷足稽，未料原審卻以兩
      造未約定利息難以想像為判決理由，顯然違背採證原則。
  ２、兩造會帳係依上訴人之存摺為之，惟因該存摺之字跡重疊
      ，以致造成上訴人短計新台幣（以下同）7,000元債務之
      事實，亦有存摺正本足稽，但原審卻逕自認定上訴人捨棄
      該7,000元債權一節，更屬嚴重誤會。
  ３、兩造會帳後，由上訴人簽發本票以示負責，乃情理之常，
      世所常有，原審卻以「本票為事後簽發與民間借貸有別，
      被告所辯足堪存疑」為判決理由，即顯然違背經驗法則。
  ４、原審判決理由「被告經濟狀況、兩造關係，尤無可能於短
      期內任由原告提領43萬餘元，此益證被告所述上開提款行
      為實為借款性質，有違常理，不足憑採」一節與證據有違
      ，蓋上訴人經濟情況尚可，與被上訴人認識2、3年，兩造
      既合意消費借貸供被上訴人短期週轉之用，並有被上訴人
      以金融卡提款之事實為證，又何來「有違常理」？
  ５、刑事判決因認事用法均有錯誤，業經上訴人依法提起上訴
      ，尚未確定，況刑事判決不足以拘束民事判決，最高法院
      迭有判例，是以，原審判決以刑事判決為其論據之基礎，
      自屬無稽。
　６、按被上訴人與上訴人相識多年，89年3月中旬，被上訴人
  　　向上訴人偽稱因與人合夥經商，惟因刷卡作業申請中，在
    　未經核准前，央求上訴人先將手動刷卡機借其使用，並另
      協商借款供其經商週轉使用，上訴人基於友情不疑有他，
      除將刷卡機出借外，同時亦將金融卡借其提領現款週轉，
      此為事實之真相。
（二）被上訴人向上訴人借貸之經過及金額如下：
  １、自89年3月16日起迄89年4月4日止，被上訴人以上訴人之
      金融卡，陸續分別提領437,907元（上訴人會帳時誤為
      430,907元），此有存摺影本附卷可按。
  ２、被上訴人另於89年3月18日、89年3月19日、89年3月29日
      ，3次向上訴人借貸現金共計85,000元，有借據3紙可證。
  ３、綜上，被上訴人向上訴人合計總借貸金額為522,907元（
      會帳時上訴人誤為515,907元）。
  ４、惟前開期間內，被上訴人曾還款15,900元，因此雙方於89
      年4月5日會算結帳後，被上訴人方當場簽署本票2紙面額
      共計500,000元交予上訴人收執，以為借貸憑證，此有該2
      紙本票在卷可據，且此本票2紙，在刑事案件第二審中，
      始經上訴人提出佐證，當時被上訴人先則否認，嗣經鑑定
      指紋才不得不承認，亦有刑事卷證可按，倘被上訴人未有
      借貸500,000元經商之事實，則為何被上訴人在警訊、偵
      查及第一審審理程序中，從未主張另有2紙共500,000元之
      本票存在。
  ５、再查被上訴人之母於91年1月18日晚間在其自宅內，與上訴
      人及訴外人趙朝陽談話時，被上訴人之母親要求將被上訴
      人之借貸款項（500,000元）以對半折價為250,000元之方
      式分期付款和解，亦經刑事案件第二審法院調查屬實，由
      此足證被上訴人確係因其個人經濟拮据，有其個人之香港
      上海匯豐銀行信用卡中心、台南中小企業銀行信用卡中心
      信用卡使用狀況足供佐證，因此，其藉機向上訴人借款及
      借用刷卡機暗中私自對外營業無誤，否則被上訴人之母親
      何庸於事後要求減價清償。
（三）上訴人並未僱用被上訴人擔任店長：
  １、按刑事案件之扣案帳簿1本、請款單2張、第2聯簽帳單25
      張、第3聯簽帳單10張，均係被上訴人所有，經查核帳簿
      、請款單，均為被上訴人之筆跡，且從未經上訴人審閱、
      簽核，足證刷卡借款行為係為被上訴人所自為，與上訴人
      無關。
  ２、又刑事案件扣案第2聯簽帳單25張、第3聯簽帳單10張，均
      為被上訴人、訴外人趙朝陽2人自行對外刊登廣告招攬之
      客戶，且該等證人均已於刑事案件第二審中到庭證述上訴
      人與該25名客戶從未見過面，同時被上訴人之帳簿亦未有
      上訴人之筆跡，且該案之請款單亦係被上訴人所書寫，由
      是足證本件刷卡借貸之行為，均係出於被上訴人、訴外人
      趙朝陽2人之單獨行為，與上訴人無關。
  ３、再查被上訴人在刑事案件中自始即供承「履歷表」、「自
      白書」均非真正，且登報之廣告亦係其親自出面刊登，印
      章是其所刻，帳冊是其筆跡，銀行請款單為其所填寫，行
      動電話為其所用，由是益見被上訴人所謂「店長」之說，
      全然不實。
  ４、況查上訴人之黑流館有電話連線之刷卡機，又有市內電話
      ，倘被上訴人擔任店長，則何以不在黑流館店內上班，反
      而四處流動，顯見被上訴人所述不實，其在刑事案件中之
      主張純係挾怨報復，並有意藉此脫免本件之消費借貸責任
      而已，故原審判決有誤甚顯。
　５、原審誤認兩造間借貸金額僅為15,000元而已，進而以上訴
  　　人自認會算前業已清償15,900元為由，判決兩造間消費借
    　貸業已清償一節，更屬判決違背法令，查本件另案刑事訴
      訟中，被上訴人一再委託其母親匯款償債，此一事實，業
      據被上訴人於原審自認在卷，是以，倘兩造間已無任何債
      權債務關係存在，則其又何苦事後多次匯款還錢，由此益
      證兩造間確有消費借貸未結之事實至明，故而原審認事用
      法均有違誤不言已明。
（四）被上訴人對於其持有上訴人之金融卡，並使用提領現款之
      事實，被上訴人自另案刑事偵查開始迄今從未否認，且對
      於其提領之總額在原審中亦不否認；被上訴人雖抗辯，其
      提領之現款係依上訴人之指示為之，且該款項乃用以支付
      「假消費真借款」之費用，但被上訴人之上開辯解，並非
      真正，蓋：
  １、按上訴人填發之聯合信用卡中心刷卡簽單，係始自89年3
      月21日以後，然而被上訴人卻早於同年月16日起至同年月
      20日止，在短短5天之內，被上訴人即已使用金融卡自上
      訴人之銀行帳戶中，分11次陸續提領現金，合計30,900元
      ，有上訴人之銀行存摺為證，核該等5天之中，被上訴人
      並未為「假消費真借款」之行為，由是足證被上訴人所辯
      其係受僱於上訴人並從事「假消費真借款」之辯解，全然
      不實。
  ２、次查，被上訴人在另案重利案件刑事卷中，其始終供稱：
      其給付與「假消費真借貸」之被害人之款項，為實際刷卡
      金額之9成（即每1,000元給付900元）在卷，惟查，被上
      訴人以金融卡提領上訴人銀行帳戶中之現金，卻均為整數
      ，且亦與刷卡單據上之金額完全相同，倘如被上訴人所辯
      ，其僅係受僱於上訴人從事「假消費真借款」之工作為真
      正，則被上訴人應僅提領刷卡金額之9成，用以轉交借款
      人已足，焉可能支領上訴人帳戶中10成之款項，由是顯見
      ，被上訴人確實為向上訴人借款週轉，再用借款人刷卡之
      聯合信用卡中心清償費用返還予上訴人無誤。
（五）上訴人於重利案件偵查及第一審訴訟中，雖曾受同案被告
      趙朝陽之指使，而供稱被上訴人係受僱於上訴人，惟該供
      述並非事實，業據上訴人於刑事案件之第二審程序再三更
      正在卷；次查被上訴人辯稱，其刷卡金額總計為666,000
      元，實際支付金額總計為599,400元，更辯稱其提領上訴
      人帳戶之金額為437,907元，其中差額部分由被上訴人墊
      支等各節並非真實，上訴人對其辯稱代為墊支一節予以否
      認，蓋：
  １、被上訴人於93年2月17日當庭供承，自89年3月16日起至同
      年3月18日止，總共以金融卡向上訴人借貸25,900元，還
      有同年3月29日借15,000元，總共向上訴人借40,900元。
  ２、由被上訴人前項供述顯見，被上訴人自上訴人帳戶中提領
      用以刷卡借款之實際款項僅為412,007元而已，又被上訴
      人聲稱其實際借出之金額高達599,400元，上述二者會算
      ，則被上訴人所謂之墊支款項竟高達187,393元之多。
  ３、然查，被上訴人於89年3月16日向上訴人借款12,900元，
      同年月17日向上訴人借款8,000元，同年月18日向上訴人
      借款5,000元（以上均為以金融卡提領），89年3月29日被
      上訴人又借15,000元（被上訴人自認），此外，89年3月
      18日借款20,000元，89年3月19日借款50,000元（借據2紙
      附於原審92年6月19日準備書狀中），上開借款合計為110
      ,900元。
  ４、按89年3月16日起至同年4月4日止之短短20日之期間，被
      上訴人需款孔急，業已分別多次陸續向上訴人借貸合計達
      110,900元之多，已如前述，則被上訴人又何來187,393元
      款項，足供為上訴人代為墊支，況被上訴人倘曾為上訴人
      墊支鉅款，其又何以從未於刑事案件偵、審中供述或為任
      何抵銷之抗辯。
  ５、另查被上訴人既然自稱受僱於上訴人，則豈有受僱人在未
      支領任何薪資、報酬下，竟然甘願在未通知僱用人之前，
      即先行代墊鉅款之理由。
  ６、末查被上訴人所親自記載之帳簿內，惟獨僅有其刷卡支出
      金錢之記載，而並未載述其為上訴人墊付金額之紀錄。
  ７、綜上所述，被上訴人辯稱其因受僱而為上訴人墊款一節，
      非僅與其帳簿記載不符，更與情理有悖，諉無足取。
（六）上訴人對於被上訴人提出之答辯承認或不爭執部分：
  １、被上訴人自認，其自89年3月16日起至同年3月18日止，總
      共向上訴人借款25,900元。
  ２、被上訴人自認，89年3月29日向上訴人借款15,000元。
  ３、被上訴人已償還9,000元。
  ４、被上訴人對於其持有上訴人之金融卡，並陸續提領現款43
      7,907元之事實。
三、證據：援用第一審所提證據，並聲請訊問證人林郁馨。
乙、被上訴人方面：
一、聲明：求為判決：
（一）上訴駁回。
（二）第二審訴訟費用由上訴人負擔。
二、陳述：除與原判決記載相同者，茲引用之外，補稱：
（一）證人林郁馨所為之證述，關於其所謂被上訴人於88年11月
      、12月間曾向上訴人借款2、3次，每次借幾千元，且於88
      年底有還錢等語部份，被上訴人不爭執，由此足見被上訴
      人並未向上訴人借款共500,000元。至於證人林郁馨其餘
      所為之證述，被上訴人否認之，因被上訴人既未向上訴人
      借款500,000元，當無簽發2張共500,000元之本票，並稱
      要分2次清償等語，且該證人係稱：「是跟前一天銀行打
      電話來說刷卡異常有關係，但是真正的關係是什麼，我不
      清楚」、「有沒有借據我不清楚」，由此亦可證被上訴人
      確非因曾向上訴人借款500,000元，才簽發系爭2張本票（
      各250,000元，共500,000元），至為明顯。茲上訴人主張
      兩造間有借款之債權債務關係，應非事實，系爭本票2張
      ，係被上訴人在被強迫下所為。
（二）被上訴人受上訴人之僱用，辦理信用卡刷卡借貸業務期間
      ，（89年3月16日起至89年4月4日止），以上訴人之提款
      卡提領之金額，總計為437,907元，而被上訴人受上訴人
      之委託，接受客戶刷卡借貸，其刷卡金額總計666,000元
      ，實際支付金額為599,400元，且有刷卡簽單第三聯影本
      在卷可證，依上所述之事實，可知被上訴人帳戶內提領之
      金額，小於放貸之金額，差額部分，由被上訴人墊支，故
      被上訴人實未向上訴人借款500,000元，從而，本件上訴
      人主張被上訴人向上訴人借款500,000元，乃簽發系爭2張
      本票以為還款憑據等語，並非真實。
（三）對於上訴人就被上訴人先前之答辯有爭執部分及其理由之
      意見：
  １、上訴人稱被上訴人於93年2月17日在審理中供承，自89年3
      月16日起至同年3月18日止，總共以金融卡向上訴人借款
      25,900元部分，被上訴人否認之，因被上訴人於93年2月
      17日準備書狀中已陳稱，被上訴人以上訴人之金融卡提款
      部分，係被上訴人為上訴人經營刷卡借款業務期間（89年
      3月16日至89年4月4日止）所提領（共計437,907元，應包
      括該25,900元）。
  ２、至於89年3月29日借款15,000元部分，被上訴人於一審中
      已承認，但被上訴人已返還，且上訴人於第一審已自認被
      上訴人先前曾返還15,900元（已逾15,000元），故被上訴
      人已不欠上訴人該15,000元。
  ３、被上訴人受上訴人之僱用，為其辦理信用卡刷卡借貸業務
      期間，以上訴人之提款卡提領之金額既然僅為437,907元
      ，而接受客戶刷卡借款之金額為492,000元，扣除利息，
      實際上支付客戶之金額為442,800元，則其差額4,893元應
      確係被上訴人所墊支，至於墊款來源，因時間已久，已無
      法明確記憶，但可能係向親友所借，嗣因刷偽卡之關係，
      銀行止付，故無法向上訴人要回墊款，且刷偽卡乙事，被
      上訴人難卸責任，況被上訴人並未欠上訴人借款，故無法
      向上訴人主張抵銷。
（四）對於上訴人再為主張之事實及證據承認或不爭執部分：
      上訴人再為主張之事實及證據，被上訴人均否認之。又被
      上訴人之母親不知內情，其所為之陳述，無法代表被上訴
      人之意見。
（五）對於上訴人再為主張之事實及證據有爭執部分及理由：
  １、上訴人主張，被上訴人於89年3月18日向上訴人借款20,00
      0元、89年3月19日向上訴人借款50,000元，有借據2紙可
      證部分，被上訴人已於第一審中否認之，並抗辯該2紙借
      據，為被上訴人為上訴人經營刷卡借貸業務時向黑流館服
      飾店所支借等語，原審於判決中已認依上訴人所提出取款
      條內容，並未載明債權人及還款日，甚至89年3月19日之
      取款條亦未記明利息之約定，該取款條是否為被上訴人向
      上訴人借貸所立，實有疑問，況上訴人與被上訴人原本不
      熟識，其經濟狀況中等，已如前述，則上訴人是否可能於
      89年3月18日、19日連續2日分別貸予被上訴人20,000元、
      50,000元之款項，益足啟人疑竇，加以被上訴人確實為上
      訴人所僱用擔任店長經營假消費真刷卡之業務，已見前述
      ，則被上訴人主張該2紙取款條係被上訴人為辦理上開業
      務所需，而向黑流館服飾店所預支，自較為可採，故上訴
      人所辯該2紙款項為被上訴人向上訴人借款所簽立等語，
      殊難採信。
  ２、上訴人主張，89年3月16日至4月4日止之短短20日之期間
      內，被上訴人需款孔急，業已分別多次陸續向上訴人借款
      合計達110,900元之多，被上訴人又何來187,393元款項，
      足供為上訴人代為墊支等語，被上訴人否認之，其理由已
      見前述。
  ３、被上訴人受僱於上訴人為上訴人辦理刷卡借貸業務，係以
      抽佣方式獲得報酬，故無特定之薪資，且被上訴人為獲得
      更多抽佣，故在上訴人資金不足情形下，被上訴人只好向
      親友借支，故有先行代墊之理由。
  ４、被上訴人代墊之金額，可以刷卡簽單及提款單據，日後加
      以核算，故被上訴人始未在帳簿內特別加以紀錄。
  ５、綜上所述，本件被上訴人確實未向上訴人借款500,000元
      ，亦未因借款之原因而簽發系爭2紙支票，是上訴人之上
      訴為無理由。
三、證據：援用第一審所提證據。
丙、本院依職權調閱台灣高等法院台南分院91年度上訴字第1234
    號刑事卷（內含本院90年度訴字第1340號卷、台灣台南地方
    法院檢察署89年度偵字第5255號卷、90年度偵字第6813號卷
    、警訊卷）。
    理  由
一、本件被上訴人即原審原告起訴主張：上訴人與訴外人趙朝陽
    、李文健3人共同在台南市○○路58之2號1樓合資經營黑流
    館精品服飾店即森森企業社，由上訴人擔任商業負責人，89
    年3月間上訴人僱用被上訴人為店長，上訴人並交付該店之
    信用卡刷卡機及其個人之銀行金融卡片，責由被上訴人負責
    經營刷卡借款業務（即假消費刷卡而真借款方式），被上訴
    人乃自89年3月間起，以登報及貼紙條方式，負責招攬不特
    定人以信用卡刷卡再取9成現金之方式借予現金，資金則由
    上訴人提供，刷卡金額與借款金額間之差額利潤，則由被上
    訴人與上訴人按比例獲得，而因被上訴人於經營期間，一部
    分刷卡不慎刷到偽造之信用卡，經聯合信用卡處理中心於同
    年月24日發現，而於當日緊急止付黑流館精品服飾店82,500
    元及218,500元之2筆請款，事經上訴人於同年4月5日知悉後
    ，即邀約被上訴人於當日下午至該店內對帳，待當日被上訴
    人到達現場，因上訴人不滿其店因偽卡損失30多萬元，且上
    訴人及訴外人趙朝陽、李文健等人強迫被上訴人供出使用偽
    卡者，被上訴人無法配合，即由訴外人趙朝陽等人毆打被上
    訴人成傷，並強迫被上訴人書寫自白書及簽發如附表所示系
    爭2紙本票，每張250,000元，共500,000元，交予上訴人收
    執，被上訴人不得已照辦後，並被迫帶訴外人趙朝陽、李文
    健等人返家，再由被上訴人之父涂富泉，在不得已情況下簽
    發面額各100,000元之本票12張及借據1,200,000元1紙交予
    訴外人趙朝陽及李文健等人帶回，被上訴人方獲自由，事後
    被上訴人向警察局自首經營刷卡借款之事實，並對上訴人及
    訴外人趙朝陽、李文健3人提出妨害自由告訴，經台灣台南
    地方法院檢察署檢察官起訴上訴人與被上訴人、訴外人趙朝
    陽、李文健等人違犯重利罪及妨礙自由罪，該刑事案件於台
    灣高等法院台南分院調查時，系爭2紙本票經上訴人提出，
    並主張係被上訴人向其借款所簽發，經被上訴人當庭檢視後
    ，發現發票日為89年4月5日，始憶及上情，茲上訴人既主張
    系爭本票係被上訴人向其借款所簽發，自應由上訴人負舉證
    之責，且89年4月5日係雙方發生爭執之日，被上訴人不可能
    向上訴人借錢，上訴人亦不可能借錢給被上訴人，故上訴人
    所為上開借錢之主張並非事實；上訴人雖主張被上訴人自89
    年3月16日至4月4日陸續自上訴人之銀行帳戶中，提領437,9
    07元，及被上訴人曾簽發金額各為20,000元、50,000元、15
    ,000 元之借據，均屬向上訴人之借款，然上開金額，除15,
    000元部分，確屬借款外，其餘均係被上訴人為辦理信用卡
    刷卡借款業務所需，而提領或預支現金，均非被上訴人向上
    訴人之借款，至於15,000元部分，上訴人亦不否認被上訴人
    已經清償，則上訴人主張被上訴人向其借款500,000元，顯
    屬無據；而按以惡意取得票據者，不得享有票據上之權利；
    又無對價取得票據者，不得享有優於其前手之權利，票據法
    第14條第1項、第2項分別定有明文，上訴人持有系爭本票之
    債權及利息債權，應屬不存在，上訴人對此既有爭執，被上
    訴人自得提起本件確認之訴，又上訴人取得系爭2紙本票，
    係出於脅迫，應有侵權行為致被上訴人受損害之情形，被上
    訴人自得基於侵權行為損害賠償之法律關係，請求上訴人返
    還，又上訴人取得系爭2紙本票，亦屬無正當之法律上原因
    ，屬不當得利，被上訴人併依不當得利之法律關係，請求上
    訴人返還系爭2紙本票等語。
二、上訴人即原審被告則以：系爭2紙本票係上訴人於本院90年
    度訴字第1340號刑事案件上訴第二審程序中提出，經台灣高
    等法院台南分院送請鑑定並確認其上之指紋為被上訴人所有
    ，同時被上訴人亦自認係其所簽發無誤，被上訴人應負發票
    人之責任，是以，本件上訴人自得本於票據之法律關係請求
    裁定強制執行要求被上訴人兌付，被上訴人主張上訴人惡意
    取得票據一節，應負舉證責任，否則其主張即無可採，又系
    爭本票係被上訴人簽發後當場交付與上訴人收受，並未經前
    手背書轉讓或經由第三人轉手取得，因此被上訴人引用票據
    法第14條第2項顯無理由，被上訴人另主張上訴人取得系爭
    本票係出於強迫一節全然不實，上訴人否認之，被上訴人應
    就其所謂之侵權行為及不當得利等事實負舉證責任，否則其
    主張即無理由；系爭2紙本票，係被上訴人因向上訴人借款
    而簽發，被上訴人向上訴人借貸之經過及金額如下：(1)自89
    年3月16日起迄89年4月4日止，被上訴人以上訴人之銀行金
    融卡在提款機內，陸續分別提領總計借貸金額437,907元，
    此有存摺影本可按；(2)被上訴人另於89年3月18日、19日及
    29日，3次向上訴人借貸現金共85,000元，有借據3紙為證；
    (3)綜上，被上訴人向上訴人合計總借貸金額為522,907元（
    會帳時上訴人誤為515,907元），惟前開期間內被上訴人曾
    還款15,900元，因此雙方於89年4月5日會算後，被上訴人簽
    發本票2紙面額共計500,000元交予上訴人以為借貸憑證，此
    即為系爭2紙本票之緣由；另被上訴人主張上訴人僱用被上
    訴人擔任店長，並從事假消費刷卡而真借款等語並非真實，
    蓋刑事案件之扣案帳簿1本、請款單2張、第2聯簽帳單25張
    、第3聯簽帳單10張，均係被上訴人所有，且均為被上訴人
    之筆跡，從未經上訴人審閱、簽核，刷卡借款行為係為被上
    訴人所自為，與上訴人無關，又刑事案件扣案第2聯簽帳單
    25張、第3聯簽帳單10張，均為被上訴人、訴外人趙朝陽2人
    自行對外刊登廣告招攬之客戶，且該等刷卡之客戶均已於刑
    事案件第二審中到庭證述上訴人與該25名客戶從未見過面，
    同時被上訴人之帳簿亦未有上訴人之筆跡，且該案之請款單
    亦係被上訴人所書寫，由是足證
    本件刷卡借貸之行為，均係出於被上訴人、訴外人趙朝陽2
    人之單獨行為，與上訴人無關，另被上訴人在刑事案件中自
    始即供承「履歷表」、「自白書」均非真正，且登報之廣告
    亦係其親自出面刊登，印章是其所刻，帳冊是其筆跡，銀行
    請款單為其所填寫，行動電話為其所用，由是益見被上訴人
    所謂「店長」之說，全然不實，況查上訴人之黑流館精品服
    飾店有電話連線之刷卡機，又有市內電話，倘被上訴人擔任
    店長，則何以不在黑流館店內上班，反而四處流動，顯見被
    上訴人所述不實，其在刑事案件中之主張純係挾怨報復，並
    有意藉此脫免本件之消費借貸責任而已，況且本件另案刑事
    訴訟中，被上訴人一再委託其母親匯款償債，此一事實，業
    據被上訴人於原審自認在卷，是以，倘兩造間已無任何債權
    債務關係存在，則其又何苦事後多次匯款還錢，由此益證兩
    造間確有消費借貸未結之事實至明；被上訴人雖另抗辯，其
    持上訴人之銀行金融卡提領之現款係依上訴人之指示為之，
    且該款項乃用以支付「假消費真借款」之費用，但被上訴人
    之上開辯解，並非真正，因被上訴人填發之聯合信用卡中心
    刷卡簽單，係始自89年3月21日以後，然而被上訴人卻早於
    同年月16日起至同年月20日止，在短短5天之內，被上訴人
    即已使用金融卡自上訴人之銀行帳戶中，分11次陸續提領現
    金，合計30,900元，有上訴人之銀行存摺為證，核該等5天
    之中，被上訴人並未為「假消費真借款」之行為，由是足證
    被上訴人所辯其係受僱於上訴人並從事「假消費真借款」之
    辯解，全然不實，再被上訴人在另案重利案件刑事卷中，其
    始終供稱其給付與「假消費真借貸」之被害人之款項，為實
    際刷卡金額之9成（即每1,000元給付900元），然被上訴人
    以金融卡提領上訴人銀行帳戶中之現金，卻均為整數，且亦
    與刷卡單據上之金額完全相同，倘如被上訴人所辯，其僅係
    受僱於上訴人從事「假消費真借款」之工作為真正，則被上
    訴人應僅提領刷卡金額之9成，用以轉交借款人已足，焉可
    能支領上訴人帳戶中10成之款項，由是顯見，被上訴人確實
    為向上訴人借款週轉，再用借款人刷卡之聯合信用卡中心清
    償費用返還予上訴人無誤；上訴人於重利案件偵查及第一審
    訴訟中，雖曾受訴外人趙朝陽之指使，而供稱被上訴人係受
    僱於上訴人，惟該供述並非事實，業據上訴人於刑事案件之
    第二審程序再三更正在卷，另經計算被上訴人自上訴人銀行
    帳戶所提領之金額，與刷卡之金額有所差距，被上訴人雖主
    張係其自行墊款，然被上訴人於93年2月17日辯論期日當庭
    供承，自89年3月16日起至同年3月18日止，總共以金融卡向
    上訴人借貸25,900元，還有同年3月29日借15,000元，總共
    向上訴人借40,900元，被上訴人另於89年3月18日借款20,00
    0元，89年3月19日借款50,000元，均有借據在卷可證，被上
    訴人自89年3月16日起至同年4月4日止之短短20日之期間，
    業已分別多次陸續向上訴人借貸，被上訴人何以有能力為上
    訴人代為墊支，況被上訴人倘曾為上訴人墊支鉅款，其又何
    以從未於刑事案件偵、審中供述或為任何抵銷之抗辯，被上
    訴人既然自稱受僱於上訴人，則豈有受僱人在未支領任何薪
    資、報酬下，竟然甘願在未通知僱用人之前，即先行代墊鉅
    款之理由，故被上訴人辯稱其因受僱而為上訴人墊款一節，
    顯與情理有悖，諉無足取；綜合上述，被上訴人與上訴人間
    之借貸關係確屬存在，被上訴人簽發系爭2紙本票，確係因
    借貸關係而簽發，因此，被上訴人提起本訴，主張確認如附
    表所示2紙本票之債權不存在，並請求上訴人應將如附表所
    示本票返還予被上訴人，並無理由等語資為抗辯。
三、按確認法律關係之訴，非原告有即受確認判決之法律上利益
    者，不得提起之，民事訴訟法第247條第1項前段定有明文。
    所謂即受確認判決之法律上利益，係指因法律關係之存否不
    明確，致原告在私法上之地位有受侵害之危險，而此項危險
    得以對於被告之確認判決除去之者而言，故確認法律關係成
    立或不成立之訴，苟具備前開要件，即得謂有即受確認判決
    之法律上利益（最高法院42年台上字第1031號判例、52年台
    上字第1240號判例意旨參照）。查上訴人曾以如附表所示之
    系爭本票2紙，持向本院聲請以92年度票字第1127號裁定准
    予強制執行確定之情，有本院92年度票字第1127號裁定在卷
    可據，而被上訴人即系爭本票發票人既否認系爭本票之債權
    存在，則兩造就系爭本票債權是否存在，既有爭執，被上訴
    人私法上之地位即有受侵害之危險，而此項危險尚非不能以
    本件確認判決除去之，依前揭說明，被上訴人於原審提起本
    件確認訴訟，即有受確認判決之法律上利益，應予准許，合
    先敘明。
四、得心證之理由：
（一）查被上訴人曾簽發如附表所示之本票2紙交付上訴人，經
      上訴人以系爭2紙本票向本院聲請裁定，經本院於92年3月
      5日以92年度票字第1127號裁定准許強制執行之情，業據
      被上訴人於原審提出上開民事裁定1紙為證，且為上訴人
      所不爭執，自可認為真實。
（二）按當事人主張有利於己之事實者，就其事實有舉證之責任
      ；民事訴訟法第277條前段定有明文。又確認法律關係不
      存在之訴，如被告主張其法律關係存在時，應由被告負舉
      證責任（最高法院42年度台上字第170號判例參照）。另
      稱消費借貸者，謂當事人之一方移轉金錢或其他代替物之
      所有權於他方，而約定他方以種類、品質、數量相同之物
      返還之契約；民法第474條第1項定有明文，消費借貸契約
      ，既為要物契約，即除當事人合意外，更須交付金錢或其
      他代替物，以移轉所有權於他方，始能成立，故如票據執
      票人自認其執有票據之原因為消費借貸時，對其已交付借
      貸金錢之事實，應負舉證責任（最高法院76年度台上字第
      15 號判決參照）。此外，當事人之一方對於自己主張之
      事實已盡證明之責後，另一方對其主張，如抗辯其不實並
      提出反對之主張者，對該反對之主張，亦應負證明之責，
      此為舉證責任分配之原則。而查，上訴人主張因為與被上
      訴人間之消費借貸關係，而持有被上訴人所簽發之如附表
      所示之系爭本票2紙，並以消費借貸金錢之交付，係自89
      年3月16日起迄89年4月4日止，被上訴人以上訴人之金融
      卡，陸續提領總計437,907元，被上訴人另於89年3月18日
      、89年3月19日、89年3月29日，分3次各向上訴人借貸現
      金20,000元、50,000元、15,000元，有簽發借據3紙，前
      後合計總借貸金額為522,907元，期間被上訴人曾清償15,
      900元，於89年4月5日會帳時尚有507,007元之借貸金額未
      清償，因而簽發系爭本票2紙等語，並提出中國信託商業
      銀行存款存摺明細1份及被上訴人所書立之借據3紙在卷為
      證。被上訴人對上開銀行存摺所記載支出金額係其所領取
      ，及卷附借據3紙係其簽立並曾受領金額之事實並不爭執
      ，然抗辯僅其中借款15,000元為事實，其餘均係受僱為上
      訴人經營刷卡借款所支出，並非借貸等語。被上訴人既抗
      辯其自上訴人帳戶領取金錢，並非為消費借貸關係，而一
      般金錢之交付，並非均係基於消費借貸契約關係，則衡諸
      上述舉證責任原則，上訴人應就被上訴人領取上訴人銀行
      帳戶內之金錢，係因兩造間之消費借貸關係而為金錢之交
      付事實，兩造之消費借貸關係確屬存在之事實負舉證責任
      。至於上訴人所提出之借據3紙，被上訴人既不否認曾受
      領借據內容所載之金錢，僅抗辯係受僱為上訴人經營刷卡
      借款所支出，並非借貸，而一般書立借據受領金錢，乃消
      費借貸之成立之常態事實，至於另有其他法律關係之存在
      ，則屬變態事實，依上開舉證責任原則，自應由被上訴人
      就其抗辯之事實，負舉證責任。
（三）被上訴人主張自89年3月16日起迄89年4月4日止，被上訴
      人以上訴人之金融卡，陸續提領總計437,907元之事實，
      為被上訴人所不爭執，已如前述，上訴人雖主張係消費借
      貸，然查：
  １、被上訴人於89年3月間任職上訴人所經營之黑流館精品服
      飾店店長，由上訴人將銀行提款卡交付予被上訴人保管使
      用之情，業據上訴人於台灣高等法院台南分院91年度上訴
      字第1234號重利等案件警訊筆錄、第一審訊問筆錄（見90
      年12月27日、91年1月21日訊問筆錄）、審理筆錄（見91
      年8月30日審理筆錄）陳述在卷，核與訴外人即上訴人之
      合夥人趙朝陽於警訊、偵查（見90年7月6日訊問筆錄）及
      第一審訊問筆錄（見上述訊問筆錄）、審理筆錄（見上述
      審理筆錄）陳述情節相符，且上訴人迄至刑事案件第一審
      辯論終結前，亦未陳述有關被上訴人向其商借刷卡機及提
      款卡借款乙事，又上訴人之上開僱用被上訴人之陳述，並
      與被上訴人所陳述其自89年3月間起，任職於上訴人所經
      營之黑流館精品服飾店等語相符，顯見被上訴人主張其於
      上開領款期間，係上訴人所僱用員工之情，非不可信。
  ２、又上訴人所經營黑流館精品服飾店（即森森企業社）係於
      89年1月18日與聯合信用卡中心簽約申請刷卡機之情，有
      上述刑事卷內所附簽約之電腦檔基本資料可據，而黑流館
      精品服飾店所屬之刷卡機，於簽約使用不久之89年1月、2
      月、3月間（即被上訴人任職以前），即由訴外人趙朝陽
      提供予訴外人姚文祥、璩文中、李瑞真、辛玉如、蘇佩淳
      、黃琇惠、黃千芬等人以刷卡假消費真借款之方式貸放金
      錢等情，業據訴外人姚文祥、璩文中、李瑞真、辛玉如、
      蘇佩淳、黃琇惠、黃千芬7人於上開刑事卷內所附警訊筆
      錄陳述在案，而訴外人趙朝陽亦不否認上開事實，且為兩
      造所不爭執，顯見，被上訴人任職黑流館精品服飾店以前
      ，上訴人所經營之森森企業社，即有以刷卡假消費真借款
      之方式貸放金錢之事實，又被上訴人於上訴人所陳述之上
      述任職期間，確實有從事刷卡假消費真借款之方式貸放金
      錢業務之情，亦據訴外人吳東和、邱啟福2人於上開刑事
      卷內所附警訊筆錄中陳述在案，且為兩造所未爭執，上訴
      人所經營之森森企業社從事刷卡假消費真借款之方式貸放
      金錢業務，並非自被上訴人任職後才開始，則被上訴人陳
      述受僱上訴人從事刷卡假消費真借款之方式貸放金錢業務
      ，即非無據。
  ３、另聯合信用卡處理中心曾因發現黑流館精品服飾店於89年
      3月份收受過多偽卡，乃於89年3月24日緊急止付82,500元
      及218,500元之應付款之情，有刑事卷內所附聯合信用卡
      處理中心91年2月21日（91）聯卡會服字第111號簡便行文
      表及聯合信用卡處理中心特約商店調整通知書2份可證；
      又上訴人於知悉聯合信用卡處理中心通知黑流館精品服飾
      店因收受過多偽卡，遭緊急止付應付款項後，曾夥同訴外
      人趙朝陽、李文健等人與被上訴人會帳，其後乃發生被上
      訴人受傷、簽發系爭本票2紙及其後被上訴人之父親涂富
      泉簽發本票12紙（每張本票面額100,000元，共計1,200,0
      00元）及1,200,000元借據1紙，因而衍生出刑事案件之事
      實，此亦有上訴人、被上訴人、訴外人趙朝陽、李文健、
      涂富泉之警訊筆錄、訊問筆錄等在刑事卷內可據；另被上
      訴人於刑事案件之警訊筆錄中亦坦承與綽號「西瓜」、「
      小寶」姓名不詳男子共同以偽卡刷卡借款方式取得上訴人
      9成的錢，再為四、六分帳，而於89年4月5日會帳後，訴
      外人趙朝陽並曾通知趙朝陽之友人即台南市警察局第一分
      局員警陳國棟，欲由被上訴人引出使用偽卡刷卡之綽號「
      西瓜」、「小寶」姓名不詳男子加以逮捕之情，亦有被上
      訴人89年4月8日警訊筆錄、訴外人趙朝陽警訊筆錄、訴外
      人陳國棟90年8月2日偵查筆錄在刑事卷可證，而訴外人張
      玉青、林志宏、陳俊明、陳守耀、黃俊琳、許明政、李英
      昇7人之信用卡，於89年3月間確遭盜刷之情，亦據訴外人
      張玉青、林志宏、陳俊明、陳守耀、黃俊琳、許明政、李
      英昇7人於警訊中陳述詳細，均有其等之警訊筆錄在刑事
      卷可據，此均與被上訴人於警訊筆錄之陳述相符，堪信被
      上訴人其於上述警訊筆錄所陳述曾與綽號「西瓜」、「小
      寶」姓名不詳男子共同以偽卡刷卡借款方式詐財之情為真
      實。而被上訴人既與綽號「西瓜」、「小寶」姓名不詳男
      子共同以偽卡刷卡借款方式詐財，則被上訴人所主張其係
      受僱上訴人從事刷卡借款業務之事實，應為真實，蓋如上
      訴人所主張，係被上訴人向其借用刷卡機欲自行做生意，
      且向上訴人借款以支付刷卡借款之金錢，則被上訴人沒有
      必要夥同綽號「西瓜」、「小寶」等人以刷偽卡借款方式
      取得現款，因該方式如銀行嗣後發現偽卡而拒付款項，損
      失者將是被上訴人自己，必刷卡借款之金額，係上訴人自
      己所支付，被上訴人與他人合謀刷偽卡詐財，方有實益，
      上訴人如未經營刷卡借款業務，其僅需按期統計被上訴人
      向其借款之金額（僅需計算被上訴人提領之金額），扣除
      銀行匯至上訴人帳戶之刷卡金額後，再向被上訴人請求不
      足部分之金額即可，上訴人焉有必要與被上訴人會帳後，
      而衍生後續之爭端；因此，上訴人主張上訴人未僱用被上
      訴人，被上訴人自上訴人銀行帳戶提領之金額，乃屬借款
      ，係被上訴人借用以自行經營刷卡借款業務等語，尚無可
      採。
  ４、再審酌上訴人於上開刑事案件中曾陳述：「（問）涂向你
      總共借了多少錢？（答）分別借了二萬元、五萬元、一萬
      五千元，都有寫借據，利息部分也是他自己寫，我都是拿
      現金給他，到現在他都沒有還我」（見本院90年訴字第
      1340 號重利等案件90年12月27日訊問筆錄）、「（問）
      趙及李從涂家裡拿回來之本票是否交給你？金額是多少？
      （答）是交給我，本票總額加起來共一百二十萬元，我不
      清楚為何是一百二十萬元，因涂刷偽卡約五、六十萬元，
      再加上他本身欠我七、八萬元，所以我不知道他為何要簽
      一百二十萬元，自白書上我知道他也是寫一百二十萬元」
      （見本院90年訴字第1340號重利等案件91年8月30日審判
      筆錄）；上訴人於上開筆錄中，均明白陳述被上訴人向其
      借款部分，即係被上訴人所書立20,000元、50,000元、15
      ,000 元之借據部分；又依據卷附上訴人銀行帳戶之收支
      明細，被上訴人自89年3月16日至同年4月4日提款之金額
      為437,900元（不含提領手續費7元），縱使加計上訴人所
      主張另外借款20,000元、50,000元、15,000元，再扣除上
      訴人所述被上訴人已清償之15,900元，尚餘金額為507,00
      0元，要與上訴人所陳述被上訴人積欠500,000元，所以簽
      發系爭本票等情不符；故上訴人所主張被上訴人借款部分
      ，尚包括自上訴人銀行帳戶提領現金部分，即非有所據。
  ５、至於上訴人主張刑事案件之扣案帳簿、請款單、簽帳單，
      均係被上訴人之筆跡，且對外刊登廣告招攬客戶，均係被
      上訴人所自為，請款單亦係被上訴人所書寫，由是足證本
      件刷卡借貸之行為，均係出於被上訴人，與上訴人無關，
      是被上訴人自行經營刷卡借款業務，自銀行帳戶提領之金
      錢均係被上訴人向上訴人之借款，此可由被上訴人填發之
      聯合信用卡中心刷卡簽單，係始自89年3月21日以後，然
      而被上訴人卻早於同年月16日起至同年月20日止，在短短
      5天之內，被上訴人即已使用金融卡自上訴人之銀行帳戶
      中，分11次陸續提領現金，合計30,900元，核該等5天之
      中，被上訴人並未為「假消費真借款」之行為，由是足證
      被上訴人所辯其係受僱於上訴人並從事「假消費真借款」
      之辯解，全然不實等語。然被上訴人係受僱上訴人從事信
      用卡刷卡借貸業務之情，已如前述，故被上訴人從事與刷
      卡借貸相關之帳簿、請款單、簽帳單製作，並進行刊登廣
      告招攬客戶之行為，並未逾越其業務範圍，且不違常理，
      故不能以相關證物均非上訴人所書寫，即謂上訴人與被上
      訴人從事刷卡借款業務無關；再被上訴人自上訴人銀行帳
      戶於上開期間所提領之金額為437,907元，尚少於被上訴
      人受僱上訴人期間辦理信用卡刷卡借貸業務之客戶刷卡金
      額（亦少於扣除1成利息後實際應支出之金額），因此，
      雖然被上訴人於其經營刷卡借款業務之刷卡紀錄前之89年
      3 月16日至89年3月20日止，已先領取存款，但就總額計
      算，其領取之總金額並未超出貸出金額，況且，銀行提款
      卡既經上訴人交付予被上訴人，被上訴人先行提領金額使
      用，並不違常情，因此，不能因此而謂先領取之金額部分
      即為借款。至於證人林郁馨雖到庭證述上訴人有借款予被
      上訴人，將提款卡交付被上訴人，叫被上訴人自行去領款
      ，且上訴人曾將店裡之刷卡機借予被上訴人等語（見本院
      92 年11月26日準備程序筆錄）；然證人林郁馨之證詞內
      容，既與本院上開論述不符，且其就被上訴人向上訴人支
      借多少錢，被上訴人使用刷卡機之目的並未為清楚之證述
      ，僅陳述不知道被上訴人要借多少錢，只看到上訴人拿卡
      給被上訴人，不知道被上訴人使用刷卡機要作什麼生意等
      語，就黑流館精品服飾店曾從事刷卡借款之業務，更未論
      及（見本院92年11月26日準備程序筆錄），顯見證人林郁
      馨就刷卡借款業務部分，並不了解，更不清楚上訴人與被
      上訴人間就刷卡借款業務之相關約定，此亦可由證人林郁
      馨於上開刑事案件二審審理程序中，到庭證述公司之刷卡
      機都放在店裡，沒有借人等語（見台灣高等法院台南分院
      91年度上訴字第1234號91年11月28日訊問筆錄），而上訴
      人陳述證人林郁馨是員工，有些事情，她不知道等語（見
      台灣高等法院台南分院91年度上訴字第1234號91年11月28
      日訊問筆錄）可知，故證人林郁馨之證詞，尚不足為有利
      於上訴人之認定。
  ６、至於上訴人另主張被上訴人之母親曾要求將借貸金額以折
      價半數（即250,000元）清償，顯見兩造間確存在上開借
      款等語。然上訴人上開主張，不僅為被上訴人所否認，況
      且依據上訴人所提出之錄音譯文內容，其所謂之250,000
      元，均係指賠償等語（內容尚載有訴外人趙朝陽陳述被上
      訴人跟公司吃五十幾萬，又借好幾萬等語），要與上訴人
      所主張本件借款關係不符，故上開錄音譯文，亦不足以為
      有利於上訴人之認定。
  ７、故依據上述，上訴人主張被上訴人自89年3月16日起迄89
      年4月4日止，以上訴人之銀行提款卡，陸續自中國信託商
      業銀行帳戶提領總計437,907元之金錢，係屬借款乙事，
      證據尚屬不足，被上訴人抗辯上開金額，係屬經營刷卡借
      款業務所需而領取金錢等情，尚可採信，故上訴人就此部
      分之事實，舉證尚屬不足，而未可信。
（四）上訴人另主張被上訴人曾於89年3月18日、89年3月19日、
      89年3月29日，分3次各向上訴人借貸現金20,000元、50,0
      00元、15,000元，並簽發借據3紙之事實，已據上訴人提
      出被上訴人所不爭執之借據3紙為證，自非無所據。被上
      訴人雖抗辯其中89年3月29日所借款15,000元之部分為借
      貸無誤，其餘部分為經營刷卡借貸業務所支出，並非借貸
      等語。然被上訴人並非無智識之人，而審視上開借據3紙
      ，其內容所載，均有「支借」、「預支」、「支取」之用
      詞，並經被上訴人簽名、書寫被上訴人身分證號碼，與一
      般借據無異，如上開借據係屬經營刷卡借貸業務所支出，
      何以均未另外註記，且被上訴人仍同意簽立；況且被上訴
      人亦不否認其中89年3月29日之借據所載借款15,000元，
      係屬真實等語，則何以同樣是借據，89年3月29日之借款
      為真，而其餘則不實在，因此，被上訴人之抗辯，並非符
      合常情；另被上訴人簽立上開借據當時，被上訴人所持有
      之上訴人銀行提款卡之帳戶，均尚有存款可以支領，被上
      訴人直接領取即可，何須另外簽立借據；此外，再審酌被
      上訴人亦不否認其所借款15,000元曾經清償15,900元外，
      被上訴人另於91年11月22日、91年12月30日、92年2月14
      日分別以寄送郵政匯票予上訴人之方式，各清償3,000元
      ，共計9,000元之事實，而此部分亦有上訴人所提出郵政
      匯票3紙在卷可據，如被上訴人所支借之借款，已經清償
      ，何以其會另行再陸續合計清償9,000元予上訴人；因此
      ，依據上訴人所提出被上訴人所不爭執之借據3紙，再審
      酌被上訴人所不否認之15,000元借款，又被上訴人曾另行
      清償9,000元之事實，且被上訴人之抗辯，並未合常情，
      故本院認為上訴人主張被上訴人曾分別於89年3月18日、
      89 年3月19日、89年3月29日，分3次各向上訴人借貸現金
      20, 000元、50,000元、15,000元事實，應屬真實，而可
      採信。
（五）故本件上訴人主張被上訴人向其借款事實，就上訴人所陳
      述被上訴人自89年3月16日起迄89年4月4日止，以上訴人
      之金融卡，自上訴人中國信託商業銀行帳戶陸續提領總計
      437,907元，係屬借款乙事，並未可採，至於上訴人主張
      被上訴人曾分別於89年3月18日、89年3月19日、89年3月
      29日，分3次各向上訴人借貸現金20,000元、50,000元、
      15,000元，合計85,000元之部分，則屬真實；而被上訴人
      之上開借款，已經分別清償15,900元、9,000元之情，為
      兩造所未爭執，另兩造亦均陳述上開借款並無利息之約定
      等語（見本院94年11月29日言詞辯論筆錄），則依此計算
      ，被上訴人向上訴人之借款，尚餘60,100元未清償，可資
      確定。
五、綜上所述，兩造間之消費借貸關係，被上訴人積欠上訴人之
    金額，既僅尚餘60,100元未清償，而上訴人所主張因借貸關
    係而持有被上訴人簽發如附表所示之本票2紙之票面金額，
    合計為500,000元，已超過上開借款金額，則被上訴人據以
    提起本訴，請求確認上訴人所持有被上訴人簽發如附表所示
    本票2紙，其本票債權不存在，其所請求，於超過借款餘額
    60,100元之部分，依法有據，為有理由，應予准許。至於逾
    此所為請求，即在借款餘額60,100元之範圍內，兩造間之借
    款關係尚屬存在，被上訴人之主張，則無理由，應予駁回。
    另兩造就上開借款債權，既未約定清償日期，則於被上訴人
    簽發本票當時，該債權已屆清償期，且就如附表所示之本票
    2紙，亦未指定借貸債權存在之本票，自應以到期日先屆至
    之本票，為被上訴人為清償上開債權而交付之本票，故本院
    認應以到期日先屆至之本票即如附表編號一所示本票，為被
    上訴人因清償上開借款而交付上訴人之本票。原審就在借款
    餘額60,100元之範圍內，為上訴人敗訴之判決，自有未洽，
    上訴意旨就此部分指摘原判決不當，求予廢棄改判，為有理
    由，自應由本院就此部分廢棄原審判決，而駁回被上訴人在
    原審請求確認如附表所示編號一本票債權不存在之訴。至於
    超過借款餘額60,100元之部分，原審為上訴人敗訴之判決，
    核無違誤，上訴意旨，就此部分，仍執陳詞，指摘原判決不
    當，求予廢棄，為無理由，應駁回其上訴。
六、另按無法律上原因而受利益，致他人受損害者，應返還其利
    益，民法第179條前段定有明文。查上訴人與被上訴人間之
    消費借貸金額，既僅存在60,100元，而被上訴人主張在超過
    60,100元部分之本票債權不存在，既可採信，則上訴人所抗
    辯其因受領償還借款所持有如附表編號二所示之本票，其持
    有之法律上之原因已不存在，上訴人持有該本票，即屬無法
    律上原因，從而被上訴人依據不當利之法律關係，請求上訴
    人返還該紙本票，於法有據，應予准許，原審為被上訴人勝
    訴之判決，核無違誤，上訴意旨，就此部分，指摘原判決不
    當，求予廢棄，為無理由，應駁回其上訴。至於如附表編號
    一之本票，既經本院確認尚有60,100元之消費借貸債權存在
    ，上訴人持有該本票，即非無法律上原因，被上訴人雖又主
    張上訴人取得系爭本票，係出於脅迫云云，惟為上訴人所否
    認，而被上訴人復未舉證，以實其說，尚難採信，故被上訴
    人依據不當得利及侵權行為之法律關係，請求上訴人返還該
    紙本票，依法無據，應予駁回，原審為被上訴人勝訴之判決
    ，自有未洽，上訴意旨就此部分指摘原判決不當，求予廢棄
    改判，為有理由，應由本院就此部分廢棄原審判決，駁回被
    上訴人在原審之訴。
七、本件事證已臻明確，兩造其餘攻擊防禦方法及舉證，核與判
    決結果無影響，爰不一一論述，附此敘明。
八、據上論結，本件上訴為一部有理由，一部無理由，依民事訴
    訟法第436條之1第3項、第450條、第449條第1項、第79條，
    判決如主文。
中　　華　　民　　國　　94　　年　　12　　月　　13 　日
                  民事第三庭    審判長法　官　張季芬
                                      法　官　蔡孟珊
                                      法　官　陳杰正
以上正本證明與原本無異。
本判決不得上訴。
中　　華　　民　　國　　94　　年　　12　　月　　13 　日
                                書記官　林賢慧
┌────────────────────────────────────────────────────┐
│附表：                                                                               92年度票字第1127號 │
├──┬─────────┬─────────┬───────┬─────────┬────────┬──┤
│編號│　發　　票　　日  │票面金額（新台幣）│到   期　　日 │利  息  起  算  日│ 票  據  號  碼 │備考│
├──┼─────────┼─────────┼───────┼─────────┼────────┼──┤
│一  │八十九年四月五日  │貳拾伍萬元        │八十九年四月二│八十九年四月二十日│三五三八三八    │    │
│    │                  │                  │十日          │                  │                │    │
├──┼─────────┼─────────┼───────┼─────────┼────────┼──┤
│二  │八十九年四月五日  │貳拾伍萬元        │八十九年五月五│八十九年五月五日  │三五三八三九    │    │
│    │                  │                  │日            │                  │                │    │
└──┴─────────┴─────────┴───────┴─────────┴────────┴──┘
